【裁判字號】    97,抗,157
【裁判日期】    970731
【裁判案由】    拍賣抵押物
【裁判全文】
臺灣臺北地方法院民事裁定               97年度抗字第157號
抗  告  人    甲○○
上列抗告人因與相對人中國信託商業銀行股份有限公司間聲請拍
賣抵押物事件，對於民國96年12月31日本院96年度拍字第1531號
裁定提起抗告，本院裁定如下：
    主  文
抗告駁回。
抗告費用新臺幣壹仟元由抗告人負擔。
    理  由
一、相對人於原審聲請意旨略以：抗告人於民國94年12月6 日以
    原裁定主文所示之不動產（下稱系爭抵押物），設定新臺幣
    （下同）670 萬元之本金最高限額抵押權予伊，存續期間自
    94年12月2 日起至134 年12月1 日止，並已辦妥抵押權登記
    在案，作為抗告人對伊所負一切債務之擔保。嗣抗告人陸續
    向伊借款2 筆，分別為：(一)200 萬元，借款期間自94年12月
    8 日起至114 年12月8 日止，約定利息按中華郵政股份有限
    公司2 年期定期儲金機動利率計算機動調整（目前為年息3.
    43％）；(二)358 萬元，借款期間自94年12月8 日起至114 年
    12月8 日止，約定利息自貸放日後24個月內，依聲請人基本
    放款利率加0.48％按日計算，第25個月起加1.18％按日計算
    （目前為年息2.97％），均按月平均攤還本息，如未按期清
    償，債務視為全部到期，且逾期在6 個月以內者，另按約定
    利率10％，逾期超過6 個月部分，另按約定利率20％加計違
    約金。詎抗告人自96年10月5 日起就上開2 筆借款即未依約
    繳付本息，迭經催討迄未清償，尚欠(一)本金187 萬4463元，
    及自96年10月6 日起至清償日止，按年息3.43％計算之利息
    、違約金；(二)本金334 萬2836元，及自96年10月6 日起至清
    償日止，按年息2.97％計算之利息、違約金迄未清償，依約
    已喪失期限利益，債務應視為全部到期，爰依民法第873 條
    第1 項規定，聲請拍賣系爭抵押物等語。原審則裁定准予拍
    賣系爭抵押物。
二、抗告意旨略以：伊於96年11月及12月份中均數次與相對人之
    曾小姐聯繫，並經曾小姐允諾持續繳付貸款、持續清償利息
    ，即不至於執行拍賣，且伊於96年11月、12月及97年1 月間
    均持續繳付貸款，原裁定卻以伊於96年10月5 日起未依約繳
    付本息，原裁定所認定之事實與實情不符，為此提起抗告，
    求予廢棄原裁定等語。
三、按抵押權人，於債權已屆清償期，而未受清償者，得聲請法
    院拍賣抵押物，就其賣得價金而受清償，民法第873條第1項
    定有明文。又聲請拍賣抵押物，原屬非訟事件，祇須其抵押
    權已經依法登記，並依登記之清償期業已屆滿而未受清償時
    ，法院即應為許可拍賣之裁定，至實際上之清償期有無變更
    ，本非所問；倘當事人就此有爭執時，不妨提起訴訟以求解
    決，殊不容依抗告程序聲明不服。最高法院58年臺抗字第52
    4 號、49年臺抗字第244 號判例、94年度臺抗字第631 號裁
    定要旨參照。
四、經查：相對人主張抗告人以系爭抵押物設定670 萬元之最高
    限額抵押權予伊，為向伊之借款提供相當擔保，嗣抗告人分
    別借款200 萬元、358 萬元，詎抗告人自96年10月5 日起即
    未依約繳付本息，迭經催討迄未清償，分別欠有(一)本金187
    萬4463元，及自96年10月6 日起至清償日止，按年息3.43％
    計算之利息、違約金；(二)本金334 萬2836元，及自96年10月
    6 日起至清償日止，按年息2.97％計算之利息、違約金未予
    清償之事實，業據提出他項權利證明書、土地建築改良物抵
    押權設定契約書、借據暨約定書、放款帳戶還款交易明細、
    放款帳戶利率查詢、土地暨建物登記謄本等件為證（見原審
    卷第6-23頁），並經原審依非訟事件法第74條規定，通知抗
    告人於5 日內就本件拍賣抵押物事件陳述意見，抗告人逾期
    未予陳述，乃就相對人所提上開文件證物為形式上審查，認
    為確有上開抵押權登記擔保範圍之債權存在，且債權已屆清
    償期而未受償，裁定准予拍賣系爭抵押物，並無不合。抗告
    人所辯各節，核係清償期有無屆至及其有無違約等實體爭執
    事項，揆諸上開說明，應由抗告人另循訴訟途徑以資解決，
    不得僅依抗告程序聲明其有爭執，並據為廢棄原裁定准許拍
    賣抵押物之理由，抗告法院亦不得於本件非訟事件程序加以
    審究。從而，抗告意旨指摘原裁定不當，求予廢棄，為無理
    由，應予駁回。爰裁定如主文。
中    華    民    國    97    年     7    月    31    日
                    民事第六庭審判長法  官   陳文正
                                    法  官   蕭清清
                                    法  官   鄧德倩
以上正本係照原本作成。
本裁定除以適用法規顯有錯誤為理由，並經本院許可外，不得再
抗告。如提起再抗告，應於收受後10日內委任律師為訴訟代理人
向本院提出再抗告狀。並繳納再抗告費新臺幣1,000元。
中    華    民    國    97    年     7    月    31    日
                                    書記官   池東旭


司法院資訊處製作；財團法人民間司法改革基金會備份。
